臺灣高雄地方法院民事裁定
109年度消債更字第253號
聲  請  人  盧炯廷  
0000000000000000

0000000000000000

代  理  人  王芊智律師
上列當事人因消費者債務清理事件聲請更生，本院裁定如下：
    主  文
聲請人盧炯廷自中華民國一百零九年十月十三日下午四時起開始
更生程序。
命司法事務官進行本件更生程序。
    理  由
一、聲請意旨略以：伊無力清償債務，曾於民國109年5月13日向
    本院聲請調解債務清償方案，惟調解不成立。又伊未經法院
    裁定開始清算程序或宣告破產，爰聲請更生等語。
二、按債務人不能清償債務或有不能清償之虞者，得依本條例所
    定更生或清算程序，清理其債務。債務人無擔保或無優先權
    之本金及利息債務總額未逾新臺幣（下同）12,000,000元者
    ，於法院裁定開始清算程序或宣告破產前，得向法院聲請更
    生。法院開始更生程序之裁定，應載明其年、月、日、時，
    並即時發生效力。法院裁定開始更生或清算程序後，得命司
    法事務官進行更生或清算程序，必要時得選任律師、會計師
    或其他適當之自然人或法人一人為監督人或管理人。消費者
    債務清理條例（下稱消債條例）第3條、第42條第1項、第45
    條第1項及第16條第1項分別定有明文。
三、經查：
  ㈠聲請人前於109年5月13日向本院聲請調解債務清償方案，經
    本院109年度司消債調字第290號受理，於同年6月10日調解
    不成立，聲請人並於同日以言詞聲請更生等情，業經本院調
    閱上開調解卷宗核閱無訛，並有調解程序筆錄可參（見司消
    債調卷第66頁），是以依消費者債務清理條例施行細則第44
    條之3規定，聲請人於前置調解不成立後聲請更生，應屬合
    法。
  ㈡次查，聲請人於107年及108年度申報所得各為127,251元、41
    9,051元（其中樺銘機械工程有限公司薪資所得各為127,220
    元、419,018元，餘31元、33元均為華南金融控股股份有限
    公司等21家公司股利所得），名下無財產，勞工保險自107
    年8月22日起投保於樺銘機械工程有限公司，投保薪資為38,
    200元，其為被保險人之國泰人壽1張保單要保人為母親盧郭
    好子。又聲請人自107年8月起任職樺銘機械工程有限公司，
    據樺銘機械工程公司函覆之員工薪資證明單所載，108年1月
    至109年6月每月實支金額（含伙食費、交通津貼及加班費，
    扣除勞健保費）為19,023元至42,172元不等，合計537,748
    元，平均每月為29,875元（計算式：537,748÷16＝29,875，
    小數點以下四捨五入；下同），未領取社會局補助，另陳其
    將開立之證券帳戶提供予弟弟換紀念品之用、均為零股等情
    ，有債權人清冊（本案卷第36頁）、財產及收入狀況說明書
    （司消債調卷第2至4頁）、財團法人金融聯合徵信中心前置
    協商專用債權人清冊（司消債調卷第7至8頁）、信用報告（
    本案卷第101頁）、戶籍謄本（司消債調卷第19頁）、財政
    部高雄國稅局107年及108年度綜合所得稅各類所得資料清單
    及總歸戶財產查詢清單（司消債調卷第9至13頁、本案卷第3
    7頁）、勞工保險被保險人投保資料表（司消債調卷第15頁
    ）、高雄市政府社會局社會福利資訊料查詢表（本案卷第30
    至31頁）、商業保險投保資料查詢結果表（本案卷第80頁）
    、存摺（本案卷第38至40頁）、國泰人壽保險股份有限公司
    函（本案卷第50至51頁）、薪資表（司消債調卷第21頁）、
    員工薪資證明單（本案卷第48至49頁）在卷可參。故本院審
    酌上情，認為核算聲請人目前償債能力之基礎以每月薪資29
    ,875元為基準。
  ㈢關於聲請人個人日常必要支出部分，聲請人陳稱向第三人鄭
    蘇美月承租房屋，與配偶、女兒、父母及大哥盧炯維等6人
    同住，房租與大哥平均分攤等語（見司消債調卷第69頁反面
    、本案卷第79頁），未提出租賃契約書，惟提出盧炯維於臺
    灣土地銀行之存款憑條3紙（各為9,000元，見本案卷第80-1
    頁及反面）為證，未領取租金補助，有高雄市政府都市發展
    局函（本案卷第32頁）在卷可稽。按債務人必要生活費用，
    以最近一年衛生福利部或直轄市政府所公告當地區每人每月
    最低生活費一點二倍定之，消債條例第64條之2第1項定有明
    文。本院參酌衛福部社會司所公告109年度高雄市最低生活
    費標準為13,099元。又該最低生活費用之標準，係照當地最
    近1年平均每人消費支出60％，依其基準之家庭收支調查報告
    調查表格式所示有關經常性支出之調查項目，其原即包括利
    息支出、食品、衣著、房租及水費、電費、醫療保健、交通
    、娛樂、教育等基本生活需求。本院認在聲請人並無特殊需
    求，應以此最低生活費之1.2倍即15,719元認係其個人必要
    生活費用。
  ㈣至扶養費支出部分，聲請人主張扶養未成年長女，每月扶養
    費9,000元。經查，聲請人與配偶陳玉華育有之長女盧○雯係
    94年3月生，107年及108年度申報所得均為0元、名下無財產
    ，未領取社會局補助等情，有戶籍謄本、所得資料及財產查
    詢清單、英明國中畢業證書、高雄市政府社會局社會福利資
    訊料查詢表在卷可憑（司消債調卷第20頁、本案卷第26至27
    頁、本案卷第43頁、本案卷第81至84頁）。扶養費用數額部
    分，按受扶養者之必要生活費用，準用第1項規定計算基準
    數額，並依債務人依法應負擔扶養義務之比例認定之，消債
    條例第64條之2第2項亦有明定。準此，聲請人所應負擔未成
    年子女之扶養費，以109年度高雄市每人每月最低生活費13,
    099元之1.2倍即15,719元計算，由聲請人與配偶共同分擔（
    參本案卷第34頁反面）後，聲請人負擔長女每月之扶養費即
    應以7,860元（計算式：15,719÷2＝7,860）為度，聲請人主
    張逾上開核算數額部分，應予酌減。
  ㈤聲請人尚主張扶養父、母親，每月扶養費各3,000元。查聲請
    人父親盧宗杉為31年生，於91年3月領取勞保老年一次給付4
    37,152元，母親盧郭好子為32年生，於87年5月領取勞保老
    年一次給付107,700元，父母親於107年及108年度申報所得
    均為0元、名下均無財產、均無領取國民年金、109年4月至6
    月各領取行政院發放之弱勢民眾生活補助每月1,500元、現
    每月各領取社會局中低收入老人生活津貼3,879元等情，有
    戶籍謄本、所得資料及財產查詢清單、郵政存簿儲金簿、勞
    動部勞工保險局函、高雄市政府社會局社會福利資訊料查詢
    表附卷可憑（司消債調卷第19頁、本案卷第19至25頁、本案
    卷第33頁、本案卷第41至42頁、本案卷第44頁至第46頁反面
    ）。本院認聲請人之父母親就領取社會局津貼不足部分均有
    受扶養之必要，扶養費用數額部分，聲請人與父母同住，前
    已敘及，故以109年度高雄市每人每月最低生活費13,099元
    之1.2倍即15,719元計算，扣除父母親各領取之社會局津貼3
    ,879元，由聲請人與另3名扶養義務人共同分擔後（參本案
    卷第47頁家族系統表，聲請人於調解程序陳稱只有伊與大哥
    扶養父母，二哥及弟弟因自身債務問題未分攤扶養費等語，
    嗣具狀表示不主張其餘兄弟姐妹有不能負擔父母扶養義務之
    情事，參本案卷第34頁反面），聲請人每月負擔父母親扶養
    費應以5,920元【計算式：（15,719×2－3,879×2）÷4＝】為度
    ，則聲請人主張每月支出父母親之扶養費共6,000元，與本
    院計算基準相當，尚認合理。
  ㈥綜上所述，以聲請人現每月收入29,875元為其償債能力基準
    ，扣除個人必要生活費15,719元、長女扶養費7,860元及父
    母親扶養費5,920元後，餘376元，而聲請人目前負債總額為
    2,413,413元（參司消債調卷第36頁以下，包含：台新銀行
    、玉山銀行、中國信託銀行、國泰世華銀行、標準財信公司
    、滙誠第一資產公司、滙誠第二資產公司，另有遠傳電信公
    司及台灣之星電信公司債權額不詳），以聲請人於調解程序
    自陳清償能力為每月3,000元（見司消債調卷第66頁）計算
    ，需約67年（計算式：2,413,413÷3,000÷12≒67.0）始能清
    償完畢，應認其已不能清償債務。此外，聲請人無擔保或無
    優先權之債務總額未逾12,000,000元，且無消債條例第6條
    第3項、第8條或第46條各款所定駁回更生聲請之事由存在，
    則聲請人聲請更生為有理由，應予准許，爰命司法事務官進
    行本件更生程序。
四、依消債條例第11條第1項、第45條第1項，裁定如主文。
中　　華　　民　　國　　109 　年　　10　　月　　13　　日
                  民事庭　法　官　  賴寶合
以上正本係照原本作成。
本裁定不得抗告。
中　　華　　民　　國　　109 　年　　10　　月　　13　　日
                          書記官    胡美儀